臺灣臺北地方法院刑事判決
111年度審易字第1544號
公  訴  人  臺灣臺北地方檢察署檢察官
被      告  張瑋忠


選任辯護人  劉宛甄律師
上列被告因妨害名譽案件，經檢察官提起公訴（111年度偵字第1
655號），本院判決如下：
    主  文
張瑋忠犯公然侮辱罪，處拘役伍拾日，如易科罰金，以新臺幣壹
仟元折算壹日。
    事  實
張瑋忠因不滿丙○○舉報所經營之餐廳，竟基於公然侮辱之犯意，
接續於民國110年2月19日、20日，以如附表所示之方式，在不特
定人得以共見共聞之個人臉書及IG頁面張貼如附表所示之文字及
影片，足以貶損丙○○之人格及社會評價。
    理  由
壹、證據能力方面：
一、按被告以外之人於審判外之言詞或書面陳述，除法律有規定
    者外，不得作為證據，刑事訴訟法第159條第1項定有明文。
    而所謂法律有規定者，即包括同法第159條之1至之5所規定
    傳聞證據具有證據能力之例外情形。被告以外之人於審判外
    之陳述，雖不符前4條之規定，而經當事人於審判程序同意
    作為證據，法院審酌該言詞陳述或書面陳述作成時之情況，
    認為適當者，亦得為證據；當事人、代理人或辯護人於法院
    調查證據時，知有第159條第1項不得為證據之情形，而未於
    言詞辯論終結前聲明異議者，視為有前項之同意，同法第15
    9條之5亦有明文。查證人即告訴人丙○○於警詢中之指訴係被
    告張瑋忠以外之人於審判外陳述，雖為傳聞證據，然被告及
    辯護人就證人丙○○之警詢筆錄於言詞辯論終結前並未聲明異
    議，本院審酌前揭證人警詢時之指述並無違法取得之瑕疵，
    以之作為證據應屬適當，依刑事訴訟法第159條之5第2項之
    規定，應認有證據能力。
二、其餘用以認定被告犯有本案犯行之供述及非供述證據資料，
    因檢察官、被告及辯護人於審理中均未爭執該等證據之證據
    能力，復未於言詞辯論終結前聲明異議，本院審酌該等證據
    作成時之情況，並無不宜作為證據或證明力明顯過低之情事
    ，以之作為證據應屬適當，依刑事訴訟法第159條之5第2項
    規定，均得作為證據。　　
貳、實體方面：
一、訊據被告矢口否認有何公然侮辱犯行，辯稱：其當時是要貼
    叫環保局來開單的檢舉人的影片，但誤把告訴人的影片貼上
    去，其發現錯誤後，就馬上刪除，其沒有侮辱告訴人的意思
    云云。辯護人則為被告辯稱：被告所經營之餐廳自109年127
    日至110年2月23日期間，就被檢舉高達14次，被告對於自己
    不斷遭人惡意檢舉感到不滿，但被告無從知悉是何人檢舉，
    才透過網路發表貼文宣洩情緒，透過員警告知後，才知道告
    訴人係檢舉人，且被告所貼文之內容並無妨害名譽之意云云
    。
二、經查：
　㈠被告確有於前揭時間在網路上張貼如附表所示之文章內容等
    節，業據告訴人於警詢及偵訊中指訴明確【見臺灣臺北地方
    檢察署（下稱甲○）110年度他字第7357號卷（下稱他字卷）
    第77頁至第80頁，甲○111年度偵字第1655號卷第17頁至第19
    頁】，並有被告之臉書及IG網頁翻拍照片等件在卷可佐（見
    他字卷第11頁至第15頁），且為被告所不爭執，是此部分事
    實，首堪認定。
　㈡按刑法第27章之「妨害名譽」罪章，依其保護人格法益之層
    次與內容上之不同，本即訂有不同之行為規範，此參酌同法
    第309條之「公然侮辱罪」，一旦有公然侮辱他人之行為，
    即應負有刑事責任，而未若同法第310條、第311條有關誹謗
    罪之成立，尚有不罰規定或免責要件自明。又公然侮辱罪係
    指對人詈罵、嘲笑、侮蔑，其方法並無限制，不問以文字、
    言詞、態度、舉動，只須以公然方式為之，而足使他人在精
    神上、心理上有感受難堪或不快之虞，足以減損特定人之聲
    譽、人格及社會評價，即足當之，且不以侮辱時被害人在場
    聞見為要件。而此「侮辱」，係指以粗鄙之言語、舉動、文
    字、圖畫等，對他人予以侮謾、辱罵，足以減損或貶抑他人
    在社會上客觀存在之人格地位而言，且衹須有減損或貶抑被
    害人之聲譽、人格及社會評價之虞為已足，不以實已發生損
    害為必要。本罪之規範作用，係在保護個人經營社會群體生
    活之人格法益，從而是否構成「侮辱」之判斷，除應注意行
    為人與被害人之性別、年齡、職業等個人條件外，並應著重
    行為人與被害人間之關係、行為時之客觀情狀、行為地之方
    言或語言使用習慣等事項，依社會一般人對於語言使用之認
    知，進行客觀之綜合評價。
　㈢刑法分則中「公然」二字之意義，指以不特定人或多數人得
    以共見共聞之狀況為已足（司法院院字第2033號、第2179號
    等解釋參照）。被告透過網路在臉書及IG上張貼如附表所示
    之內容，屬不特定人或特定多數人得以共見共聞之公然狀態
    甚明。
　㈣網路具有匿名性，發言者多互不知彼此之真實身分，故妨害
    名譽罪保護之對象，應須使他人在日常生活中足以特定限縮
    至某範圍之程度，此種足以分辨或限縮範圍之程度，固不侷
    限於揭露真實姓名與身分，惟至少必須達到不特定人或多數
    人一望即知行為人在真實世界中，欲侮辱或毀謗之特定人為
    何之程度。亦即，公然侮辱罪之成立，其侮辱之對象以特定
    或可得特定之人為限，但不以指明姓名為必要，如就行為人
    表示之旨趣以及其他情事綜合觀察，得推知其所指為何人者
    ，即足當之。現今廣為大眾所使用之臉書及IG，性質上固屬
    網路虛擬空間，參與者雖未必使用真實姓名，亦未實際接觸
    其他成員或直接見面，然因臉書及IG以加入好友或追蹤功能
    ，即可看到他人所張貼之文章、照片或影片等內容，而臉書
    及IG加入好友或追蹤者大多為認識之友人或親戚，基此，對
    於被告所張貼如附表所示之內容，被告之臉書好友及IG之追
    蹤者當可推知被告發文所指之對象即為告訴人無疑。是辯護
    人辯稱影片及照片無法明確看出係告訴人云云，當無可採。
　㈤被告以「窩囊廢」、「畜牲沒有極限」等詞辱稱告訴人，明
    顯均係貶損他人之字句，亦帶有人身攻擊之意味，均足使人
    在精神上、心理上感覺難堪，而被告係年逾50歲之成年人，
    顯有相當之社會生活經驗可知上開言詞係屬侮辱人之用語，
    卻猶以上開字詞攻訐告訴人，是被告主觀上顯有侮辱告訴人
    之意，甚為灼然。
　㈥被告於偵訊中供稱：因為告訴人不斷舉報其所開設之餐廳，
    其一時失去理智才會為如附表所示之留言等語（見他字卷第
    177頁），是被告所辯其係誤把告訴人之影片上傳云云，實
    屬臨訟卸責之詞，要無可採。
三、綜上所述，被告前揭犯行洵堪認定，本案事證明確，應予依
    法論科。
四、論罪科刑：
　㈠核被告所為，係犯刑法第309條第1項之公然侮辱罪。
　㈡被告以前揭詞語先後公然侮辱告訴人，各行為之獨立性極為
    薄弱，主觀上亦係出於單一之犯意，依一般社會健全觀念，
    應視為數個舉動之接續施行，合為包括之一行為予以評價為
    當，應論以接續犯之一罪。
　㈢爰以行為人之責任為基礎，審酌被告僅因不滿其開設之餐廳
    屢遭告訴人檢舉而對告訴人心生不滿，竟在其個人臉書及IG
    上以前揭穢語辱稱告訴人，顯欠缺尊重他人之觀念，被告所
    為誠屬不該，殊值非難，酌以被告矢口否認犯行之犯後態度
    ，飾詞狡辯，且被告前已有對告訴人公然侮辱遭判處罪刑之
    前案紀錄（未構成累犯），仍再為本案相類似之犯行，難認
    被告有悔悟之意，且被告迄今未與告訴人達成和解或獲得告
    訴人之諒解，堪認被告實無彌補告訴人所受損害之心，兼衡
    被告自陳高中畢業之智識程度、目前以打零工維生、毋須扶
    養家人之家庭生活經濟狀況（見本院卷第41頁）暨其犯罪動
    機、目的、手段等一切情狀，量處如主文所示之刑，並諭知
    易科罰金之折算標準，以示懲儆。
五、據上論斷，應依刑事訴訟法第299條第1項前段，判決如主文
    。　　
本案經檢察官吳文琦提起公訴，檢察官黃思源到庭執行職務。
中　　華　　民　　國　　111 　年　　10　　月　　20　　日
　　　　　　　　　刑事第二十一庭法　官　劉俊源
上正本證明與原本無異。
如不服本判決，應於收受送達後20日內向本院提出上訴書狀，並
應敘述具體理由；其未敘述上訴理由者，應於上訴期間屆滿後20
日內向本院補提理由書狀（附繕本），「切勿逕送上級法院」。
因疫情而遲誤不變期間，得具狀向法院聲請回復原狀。
　　　　　　　　　　　　　　　　書記官　潘美靜
中　　華　　民　　國　　111 　年　　10　　月　　20　　日
附錄本案論罪科刑法條全文如下：
中華民國刑法第309條：
公然侮辱人者，處拘役或9千元以下罰金。
以強暴犯前項之罪者，處1年以下有期徒刑、拘役或1萬5千元以
下罰金。

附表：
編號 張貼時間 貼文方式 貼   文   內   容 1 110年2月19日 以臉書暱稱「WeichungChang」及IG暱稱「thevillaherbs」張貼 文字部分：窩囊廢。 影片部分：告訴人在TheVilla酒吧中庭散步及在牆外徘徊之影片。 2 110年2月20日 以臉書暱稱「WeichungChang」張貼 文字部分：畜牲沒有極限。 影片部分：告訴人在TheVilla酒吧中庭散步及在牆外徘徊之影片。